臺灣宜蘭地方法院民事簡易判決
111年度宜簡字第255號
原      告  陳仲連  
訴訟代理人  林忠熙律師
被      告  林財旺  
                      居新北市○○區○○路○段000巷00○                        0號 
            林雅鈴  

            林雅茹  

            林振坤  
                      居新北市○○區○○路○段000巷00○  0號  
            林君儀  
                      居新北市○○區○○路○段000巷00○  0號  
            林碧涼  
兼上六人共同
訴訟代理人  林碧隨  
上列當事人間塗銷地上權登記等事件，本院於民國111年9月22日
言詞辯論終結，判決如下：
　　主　　文
如附表所示之地上權應予終止。
被告應就其被繼承人林阿木如附表所示地上權辦理繼承登記後，
將前開地上權登記予以塗銷。
訴訟費用由原告負擔。
　　事實及理由
一、按訴狀送達後，原告不得將原訴變更或追加他訴，但請求之
    基礎事實同一者，及該訴訟標的對於數人必須合一確定時，
    追加其原非當事人之人為當事人者，不在此限。民事訴訟法
    第255條第1項第2、5款定有明文。本件原告陳仲連於起訴時
    被告僅列林阿木全體繼承人，後因查得林阿木之繼承人有被
    告林財旺、林雅鈴、林雅茹、林振坤、林君儀、林碧涼、林
    碧隨，原告遂於民國111年7月22日追加其等為被告（見本院
    卷第121頁），經核合於上開規定，應予准許。
二、原告方面：
  ㈠坐落宜蘭縣○○市○○段000地號土地，重測前為宜蘭市壯四24地
    號土地（下稱系爭土地），於38年間為原告之父親陳耀西所
    有，嗣原告於71年1月1日以分割繼承為原因登記為所有權人
    ，訴外人林阿木（即被告林財旺、林雅鈴、林雅茹、林振坤
    、林君儀、林碧涼、林碧隨之先祖）於38年11月28日聲請設
    定系爭土地上如附表所示之地上權（下稱系爭地上權），系
    爭地上權未定有存續期間，設定登記迄今已逾70年，且林阿
    木於38年間設定系爭地上權時所有之「本國式竹造」建物業
    已滅失，甚者，系爭土地上現並無任何建物，足認系爭地上
    權成立之目的消滅，倘任系爭地上權仍然存續，徒令系爭土
    地所有人承受不必要之負擔，且有礙於系爭土地之經濟效用
    ，是原告依法終止系爭地上權應屬有據。又如系爭地上權原
    登記權利人林阿木業已死亡，被告林財旺、林雅鈴、林雅茹
    、林振坤、林君儀、林碧涼、林碧隨則為其繼承人，然尚未
    辦理繼承登記，是原告請求被告林財旺、林雅鈴、林雅茹、
    林振坤、林君儀、林碧涼、林碧隨應就系爭地上權於辦理繼
    承登記後，予以終止，亦有理由。系爭地上權既如上開所述
    應予終止，則系爭地上權登記自屬有礙原告就系爭土地所有
    權之圓滿完整，故原告自得爰依上揭規定，請求被告林財旺
    、林雅鈴、林雅茹、林振坤、林君儀、林碧涼、林碧隨應將
    系爭地上權登記予以塗銷，於法即無不合。
　㈡聲明：⒈如附表所示之地上權應予終止。⒉被告應就附表所示
    之地上權辦理繼承登記後，將該地上權登記予以塗銷。
三、被告方面：同意塗銷地上權之登記。
四、本院得心證之理由：
  ㈠按普通地上權者，謂以在他人土地之上下有建築物或其他工
    作物為目的而使用其土地之權；地上權未定有期限者，存續
    期間逾20年或地上權成立之目的已不存在時，法院得因當事
    人之請求，斟酌地上權成立之目的、建築物或工作物之種類
    、性質及利用狀況等情形，定其存續期間或終止其地上權。
    民法第832條、第833條之1分別定有明文。次按地上權雖未
    定有期限，但非有相當之存續期間，難達土地利用之目的，
    不足以發揮地上權之社會機能。又因科技進步，建築物或工
    作物之使用年限有日漸延長趨勢，為發揮經濟效用，兼顧土
    地所有人與地上權人之利益，爰明定土地所有人或地上權人
    均得於逾20年後，請求法院斟酌地上權成立之目的、建築物
    或工作物之各種狀況而定地上權之存續期間；或於地上權成
    立之目的不存在時，法院得終止其地上權（民法第833條之1
    立法理由參照）。復依民法物權編施行法第13條之1規定，
    修正之民法第833條之1，於民法物權編99年1月5日修正條文
    施行前之未定期限地上權，亦適用之。
  ㈡經查，系爭地上權係以建築改良物為設立目的，且未定期限
    ，未見租金約定等情，業據原告提出系爭土地他項權利登記
    手抄資料、地上權原始設定資料為證（見本院卷第61頁至第
    79頁），而系爭土地上原有林阿木之本國式竹造建築，惟現
    今已滅失等情，有現場照片附卷可參（見本院卷第195頁至
    第196頁），且為被告林財旺、林雅鈴、林雅茹、林振坤、
    林君儀、林碧涼、林碧隨所不爭執，足認系爭土地現無設定
    系爭地上權時所有之建物存在，即系爭地上權成立之目的已
    不存在甚明。
  ㈢從而，本院審酌系爭地上權未有期限，亦未見租金約定，且
    設定迄今已逾70年，原有之建物亦已不存在，倘任令系爭地
    上權繼續存在，勢必有礙所有權人使用系爭土地，並有害於
    系爭土地之經濟價值，依民法第833條之1規定，本院認系爭
    地上權應予終止為適當，且被告林財旺、林雅鈴、林雅茹、
    林振坤、林君儀、林碧涼、林碧隨均表示同意塗銷，故原告
    請求本院終止系爭地上權，應予准許。
  ㈣按各共有人對於第三人，得就共有物之全部為本於所有權之
    請求；所有人對於妨害其所有權者，得請求除去之。民法第
    821條第1項、第767條第1項中段定有明文。系爭地上權雖經
    本院判決終止，惟該地上權登記仍不失為財產上利益，且對
    於系爭土地所有權使用收益之圓滿狀態造成妨害。復因地上
    權之塗銷，性質上乃不動產物權之處分行為，於繼承人因繼
    承取得地上權之情形，依民法第759條規定，應經辦理繼承
    登記，始得為地上權之塗銷登記。是原告依前開規定，請求
    被告林財旺、林雅鈴、林雅茹、林振坤、林君儀、林碧涼、
    林碧隨辦理系爭地上權之繼承登記後，予以塗銷系爭地上權
    登記，為有理由，應予准許。
五、綜上所述，原告本於民法第833條之1、第821條第1項、第76
    7條第1項中段規定，請求本院終止系爭地上權，及請求被告
    林財旺、林雅鈴、林雅茹、林振坤、林君儀、林碧涼、林碧
    隨辦理系爭地上權繼承登記後，予以塗銷系爭地上權登記，
    為有理由，應予准許。
六、本件事證已臻明確，兩造其餘攻擊防禦方法及所提證據經審
    酌後，於判決結果不生影響，爰不另逐一論駁。
七、末按因共有物分割、經界或其他性質上類似之事件涉訟，由
    敗訴當事人負擔訴訟費用顯失公平者，法院得酌量情形，命
    勝訴之當事人負擔其一部。民事訴訟法第80條之1定有明文
    。本件原告之所以勝訴，係因民法第833條之1於99年2月3日
    新增規定，且被告林財旺、林雅鈴、林雅茹、林振坤、林君
    儀、林碧涼、林碧隨係因繼承而取得系爭地上權，其等或因
    未能知悉繼承系爭地上權而未及塗銷，難以歸責被告林財旺
    、林雅鈴、林雅茹、林振坤、林君儀、林碧涼、林碧隨，且
    被告林財旺、林雅鈴、林雅茹、林振坤、林君儀、林碧涼、
    林碧隨並無占用系爭土地，而終止系爭地上權之結果，純屬
    有利原告，本院斟酌上開情形，認本件訴訟費用由原告負擔
    ，較為公平，爰參照民事訴訟法第80條之1之法理，命由原
    告負擔本件訴訟費用。
中　　華　　民　　國　　111 　年　　9 　　月　　30　　日
    　　　　　　　宜蘭簡易庭   法　官　張淑華
上為正本係照原本作成。
如對本判決上訴，須於判決送達後二十日內向本院提出上訴狀，
同時表明上訴理由；如已於本判決宣示後送達前提起上訴者，應
於判決送達後十日內補具上訴理由（均須按他造當事人之人數附
繕本）。
如委任律師提起上訴者，應一併繳納上訴審裁判費。
中　　華　　民　　國　　111 　年　　9 　　月　　30　　日
　　　　　　　　　　　　　　　 書記官  陳建宇
附表
坐落土地 登記次序 收件年期/登記日期 證明書字號 權利人 權利範圍 存續期間 地租 設定權利範圍 宜蘭縣○○市○○段000地號 0000-000 38年/38年12月14日 字第001349號 林阿木 全部1分之1 空白 空白 117.06平方公尺